【裁判字號】    98,交聲,139
【裁判日期】    980331
【裁判案由】    交管條例聲異
【裁判全文】
臺灣板橋地方法院交通事件裁定         98年度交聲字第139號
原處分機關  臺北市交通事件裁決所
受處分人即
異  議  人  甲○○
上列異議人因違反道路交通管理處罰條例事件，對於臺北市交通
事件裁決所於民國98年1 月9 日所為之北市裁罰字第裁22- ＡＥ
Ｘ285083號處分不服，聲明異議，本院裁定如下：
    主  文
異議駁回。
    理  由
一、按汽車駕駛人拒絕接受酒精濃度測試之檢定者，處新臺幣六
    萬元罰鍰，並當場移置保管該汽車及吊銷該駕駛執照，道路
    交通管理處罰條例第三十五條第四項前段定有明文。又汽車
    駕駛人，曾依同條例第三十五條第四項前段規定吊銷駕駛執
    照者，三年內不得考領駕駛執照，道路交通管理處罰條例第
    六十七條第二項前段亦有規定。次按道路交通法規所稱之汽
    車，係指在道路上不依軌道或電力架線而以原動機行駛之車
    輛（包括機器腳踏車），道路交通安全規則第二條第一項第
    一款定有明文，合先敘明。
二、原處分意旨略以：本件異議人即受處分人甲○○於民國九十
    七年十一月二十七日二十二時四十分許，駕駛車牌號碼為CW
    T-九七一號之重機車，行經臺北市○○○路、衡陽路口，被
    員警攔檢盤查發現異議人身上有濃厚酒味，顯有酒後駕車之
    嫌，欲實施酒精濃度之測試，惟異議人消極吹氣三次失敗拒
    絕檢測，因「汽車駕駛人拒絕接受酒精濃度測試檢定」之違
    規，經臺北市政府警察局中正第一分局警備隊執勤警員當場
    以北市警交字第AEX 二八五０八三號違反道路交通管理事件
    通知單舉發，嗣經臺北市交通事件裁決所於九十八年一月九
    日以北市裁罰字第裁二二- ＡＥＸ二八五０八三號裁決書裁
    決，裁處異議人罰鍰新臺幣（下同）六萬元，吊銷駕駛執照
    ，三年內禁考。
三、異議意旨略以：臨檢當時伊承認有喝了幾瓶啤酒並配合員警
    進行酒測，第一次測完可能是吐氣不足，並未測出。員警警
    告伊只有二次機會，伊向員警詢問並確認是否大力吹氣會有
    助於測量，負責的員警告知不需要，只要慢慢吐氣即可。隨
    後再測第二、三次時，每次都有向員警確認伊是否須大力吹
    氣，但員警亦皆告知不用，後來結果仍是一樣未測出，伊有
    提出驗血之要求但被員警拒絕，詎員警竟以伊拒絕酒測開單
    告發，異議人因此受罰，自有未服，為此聲明異議，請求撤
    銷原處分云云。
三、經查：
  (一)、異議人雖以前揭情詞置辯，惟據證人即舉發員警黃俊耀到
      庭具結證述：「異議人在二十二點四十分左右行經舉發地
      點，我們攔下並問異議人有無喝酒，他說有，於是給異議
      人簽確認單後請他配合酒測，異議人含住酒測器後先吸氣
      再吐一點點氣，這樣情形維持三次，酒測器上面皆顯示吸
      氣的箭頭而無法測試。異議人雖有含住酒測器，但是他用
      牙齒頂住吹氣管，我們有重複告知他不要用牙齒頂住酒測
      器，但他仍用牙齒頂住吹氣管吹氣大約三次，以致最後酒
      測並未成功。要印一張單子可以試吹三次，本件共印了三
      張單子，是異議人共吹了九次都無法成功並未成功。酒測
      同一件超過三次無法測出的話，酒測器就會顯示拒測，所
      以我認定異議人拒測，所以我才開單」等語（見本院九十
      八年三月十八日訊問筆錄）。參酌異議人當時接受酒精測
      試之測定紙三紙，其測定值直接記載「NO  SAMPLE」（無
      樣本），顯然機器能有效測試，只是因為接受酒精測試之
      人之測量方式錯誤而無數值，且證人亦證稱執行酒測勤務
      以來，所要求測試之人其測試皆未曾失敗等語（詳上開訊
      問筆錄），足見警員指示異議人測量過程並無疏失之誤，
      以致異議人無法測出數值。是異議人對於依法執行勤務之
      警員要求依規定為酒精濃度之測試，以牙齒頂住吹氣管致
      無法採樣以規避檢驗，自屬拒絕接受酒測之情形，員警據
      此依法舉發，於法並無違誤。
  (二)、至異議人於本院訊問時又辯稱當時伊有說願意接受抽血檢
      測酒精濃度，但員警未採取此一措施云云。惟道路交通管
      理處罰條例第三十五條第五項授權員警強制移由受委託醫
      療或檢驗機構實施血液或其他檢體之採樣及測試檢定，係
      限於酒醉駕駛之駕駛人「肇事」之情形始得為之，本件既
      未有肇事情事，員警未強制移由醫療機構抽血，於法並無
      不符。復參以證人即本件舉發警員與異議人間並不相識，
      亦無宿怨嫌隙，當不至甘冒涉犯偽證罪之風險，僅為罰鍰
      處分即蓄意構陷異議人之理。從而，亦查無其他任何事證
      可認證人上開證述有何瑕疵或與事理相違而可認與事實不
      符之處，本院依直接審理所得心證，就證人在本院所為之
      上開證述，認堪採信。本件事證明確，異議人上開違規事
      實堪以認定，警方對其舉發並無不當或違法之處。
四、綜上所述，本件異議人確有於上開時地酒後駕車，經警要求
    接受酒精濃度測試檢定，惟遭拒絕之違規事實，已臻明確。
    異議人係違反道路交通管理處罰條例第三十五條第四項前段
    、六十七條第二項前段規定，是原處分機關援引上開規定，
    對異議人裁處罰鍰新臺幣六萬元，並吊銷駕三年內禁考，核
    無違誤，本件異議人之異議為無理由，應予駁回。
據上論結，應依道路交通案件處理辦法第十九條，裁定如主文。
中    華    民    國    98    年    3     月    31    日
                      交通法庭  法  官  李幼妃
以上正本證明與原本無異
如不服本裁定應於送達後5日內向本院提出抗告狀
                                書記官  廖貞音
中    華    民    國    98    年    3     月    31    日


司法院資訊處製作；財團法人民間司法改革基金會備份。
